臺灣臺南地方法院民事裁定
110年度消債更字第78號
聲  請  人
即債務人    林惠伶  
代  理  人  林家綾律師（財團法人法律扶助基金會律師）
上列債務人因消費者債務清理事件聲請更生，本院裁定如下：
    主  文
債務人林惠伶自民國一一一年二月十七日下午四時起開始更生程
序，並命司法事務官進行本件更生程序。
    理  由
一、按債務人不能清償債務或有不能清償之虞者，得依本條例所
    定更生程序，清理其債務；債務人無擔保或無優先權之本金
    及利息債務總額未逾新臺幣（下同）1,200萬元者，於法院
    裁定開始清算程序或宣告破產前，得向法院聲請更生；債務
    人對於金融機構負債務者，在聲請更生或清算前，應向最大
    債權金融機構請求協商債務清償方案，或向其住、居所地之
    法院或鄉、鎮、市、區調解委員會聲請債務清理之調解；法
    院開始更生程序之裁定，應載明其年、月、日、時，並即時
    發生效力。前項裁定不得抗告，並應公告之；法院裁定開始
    更生或清算程序後，得命司法事務官進行更生或清算程序。
    消費者債務清理條例（下稱消債條例）第3條、第42條第1項
    、第151條第1項、第45條、第16條第1項前段分別定有明文
    。　　
二、聲請意旨略以：聲請人積欠債權人玉山商業銀行、國泰世華
    商業銀行、第一商業銀行、花旗（台灣）商業銀行無擔保無
    優先權債務，共計債務金額為1,080,127元。聲請人於民國1
    10年1月15日聲請調解(本院110年度南司消債調字第38號)，
    於調解程序時，最大債權金融機構國泰世華商業銀行提出18
    0期、利率2%、每月還款6,951元之清償方案，聲請人無力負
    擔，故調解不成立。聲請人有不動產營業員證照，於108年1
    月起至109年11月自行接案居間不動產交易，平均每月收入
    為30,000元，現已無自行接案居間不動產交易；自109年12
    月1日起於永裕傢俱行擔任門市人員，每月薪資20,000元，
    於110年3月自永裕傢俱行離職；復於同年4月間至新偉國際
    管理顧問股份有限公司短暫任職。現待業中，因疫情及遭債
    權人討債之影響，較難謀職，目前僅領有身心障礙補助3,77
    2‬元。聲請人每月平均支出15,965元，名下財產因於109年5
    月間受網路詐騙而已交付2,970,000元予詐騙集團，現僅有
    新營民治路郵局存款餘額108元、新營區農會餘額88元、第
    一商業銀行金城分行黃金存摺無餘額、第一商業銀行新營分
    行金如意綜合管理帳戶存摺無餘額、國泰世華商業銀行成功
    分行存摺餘額8元、南山人壽保單兩份（均無保單價值準備
    金），普通重型機車一輛，無其他財產。除個人生活必要支
    出外，尚需支付母親扶養費，實無力清償債務。是衡以債務
    人之財產、勞力及信用綜合判斷，就已屆清償期之債務，顯
    已陷於全盤繼續不能清償之客觀情狀，而有不能清償債務之
    虞情事。聲請人係一般消費者，未從事營業，且未經法院裁
    定開始清算程序或宣告破產。爰依消債條例之規定，提出本
    件更生之聲請等語。
三、本院之判斷：
(一)聲請人主張其為一般消費者，5年內未從事營業活動，積欠
    玉山商業銀行、國泰世華商業銀行、第一商業銀行、花旗（
    台灣）商業銀行，共計無擔保無優先權債務為1,080,127元
    等情，業據其提出債權人清冊、財團法人金融聯合徵信中心
    當事人綜合信用報告-債務清理條例前置協商專用債權人清
    冊、財團法人金融聯合徵信中心查詢當事人綜合信用報告回
    覆書為證（南司消債調字卷第19、23-26頁；消債更字卷第1
    7、27-34、189-207頁）。且有債權人玉山商業銀行【陳報
    債權金額190,061元】、國泰世華商業銀行【陳報債權金額4
    60,666‬元】、第一商業銀行【陳報債權金額158,738元】、
    花旗（台灣）商業銀行【陳報債權金額304,373元】之陳報
    狀在卷可稽（消債更字卷第61-143頁），上開債權陳報合計
    為1,113,838‬元。是聲請人為一般消費者，現積欠無擔保或
    無優先權之本金及利息債務總額未逾12,000,000元，堪可認
    定。又聲請人在本件更生聲請前，於110年1月15日依消債條
    例第151條第1項規定向本院聲請債務前置協商，最大債權金
    融機構國泰世華商業銀行提出180期、利率2%、每月還款6,9
    51元之清償方案，因聲請人無力負擔，雙方調解不成立，本
    院於110年2月17日發給聲請人調解不成立證明書等情，亦據
    聲請人提出本院110年度南司消債調字第38號調解不成立證
    明書為證（消債更字卷第21頁），並經本院調閱該調解事件
    卷宗核之相符。是聲請人提起本件更生聲請前，已踐行前置
    調解程序而調解不成立之事實，亦可認定。
(二)聲請人主張其有不動產營業員證照，於108年1月起至109年1
    1月自行接案居間不動產交易，平均每月收入為30,000元，
    現已無自行接案居間不動產交易；自109年12月1日起於永裕
    傢俱行擔任門市人員，每月薪資20,000元，於110年3月自永
    裕傢俱行離職；復於同年4月間至新偉國際管理顧問股份有
    限公司短暫任職。現待業中，目前僅領有身心障礙補助3,77
    2‬元等情，業據其提出107、108年度綜合所得稅各類所得資
    料清單、收入切結書、勞工保險被保險人投保資料表、自願
    職保被保險人投保資料表、全民健康保險重大傷病核定審查
    通知書、中央健康保險署南區業務組保險對象加保記錄明細
    表、身心障礙證明、柳營奇美醫院診斷證明書、新營區農會
    存摺為證（南司消債調字卷第29-35頁；消債更字卷第25-26
    、35-37、153、207-217頁）；依本院調閱之稅務電子閘門
    財產所得調件，聲請人於109年度總所得為1,668‬元，無財
    產（消債更字卷第227-228頁）。是應以每月領取之身心障
    礙補助3,772‬元認定為聲請人固定收入。聲請人主張其名下
    財產因於109年5月間受網路詐騙而已交付2,970,000元予詐
    騙集團，現僅有新營民治路郵局存款餘額108元、新營區農
    會餘額88元、第一商業銀行金城分行黃金存摺無餘額、第一
    商業銀行新營分行金如意綜合管理帳戶存摺無餘額、國泰世
    華商業銀行成功分行存摺餘額8元、南山人壽保單兩份（均
    無保單價值準備金），普通重型機車一輛，而無其他財產，
    有聲請人提出之債務人清冊、全國財產總歸戶財產查詢清單
    、新營民治路郵局存摺、新營區農會存摺、第一商業銀行金
    城分行黃金存摺、第一商業銀行新營分行金如意綜合管理帳
    戶存摺、國泰世華商業銀行成功分行存摺、南山人壽保單價
    值準備金一覽表、機車行照、第一商業銀行匯款單據、臺灣
    中小企業銀行匯款單據、合作金庫商業銀行匯款單據、日盛
    銀行匯款單據、報案三聯單、臺灣高雄地方檢察署檢察官10
    9年度偵字第24706號、110年度偵字第4452號、110年度偵字
    第6582號起訴書、臺灣雲林地方檢察署檢察官109年度偵字
    第6568號不起訴處分書在卷可憑（南司消債調字卷第21、27
    頁；消債更字卷第19-23、149-188頁）。是聲請人除上開財
    產外，已無可變價之財產。基此，聲請人目前償債能力應其
    每月領取之身心障礙補助3,772‬元為據。　
(三)按債務人必要生活費用，以最近一年衛生福利部或直轄市政
    府所公告當地區每人每月最低生活費一點二倍定之，消債條
    例第64條之2第1項定有明文。債務人聲請更生或清算時所提
    財產及收入狀況說明書，其表明每月必要支出之數額，與消
    債條例第64條之2第1項、第2項規定之認定標準相符者，毋
    庸記載原因、種類及提出證明文件，亦為消債條例施行細則
    第21之1條第3項所明定。參酌聲請人居住地即臺南市政府公
    告111年度臺南市低收入戶最低生活費用每人每月為14,230
    元，該生活費標準係按照政府最近1年平均每人消費支出（
    包括食品費、衣著鞋襪費、房租水電費、家居管理費、醫療
    保健費、交通通訊費、娛樂教育費及雜項支出）百分之60訂
    定，故消債條例之債務人每月生活費標準自堪以上開每人每
    月最低生活費1.2倍即17,076元計之（計算式：14,230元 ×1
    .2＝17,076元，元以下四捨五入）。聲請人陳報其個人每月
    生活必要費用約15,965元，該金額未逾越前開每月生活費標
    準17,076元之範圍，依上開說明，應認聲請人主張其每月個
    人生活必要支出為15,965元，尚屬合理。　
(四)再按受扶養者之必要生活費用，準用第1項規定計算基準數
    額，並依債務人依法應負擔扶養義務之比例認定之，消債條
    例第64條之2第2項定有明文。又債務人就前項第3款必要支
    出所表明之數額，與第64條之2第1項、第2項規定之必要生
    活費用數額相符者，毋庸記載其原因、種類及提出證明文件
    ，消債條例第43條第7項前段定有明文。查聲請人主張支付
    母親扶養費用每月3,048元，扶養義務人四人，母親領有輕
    度身心障礙手冊等情，有聲請人提出債務人、母親及扶養義
    務人戶籍謄本、母親之新營區農會存摺可稽（消債更字卷第
    39、219-223頁）；聲請人之母親係32年4月6日出生（78歲
    逾）已逾強制退休年紀，每月領有身心障礙補助5,065元。
    是聲請人母親之所得不足供應生活費用所需，應認有受聲請
    人與其他扶養義務人共同扶養之必要，且其生活費標準，依
    前開規定，應以臺南市政府公告之111年度臺南市每人每月
    最低生活費用14,230元之1.2倍即17,076元為限，並依法由
    聲請人與其他扶養義務人共同負擔。依此計算之結果，聲請
    人每月扶養母親之扶養費用應以3,003元【計算式：（17,07
    6元－5,065元）×1/4＝3,003元，元以下四捨五入】為上限。
(五)準此，聲請人目前每月領取身心障礙補助3,772‬元，扣除其
    每月生活必要費用15,965元及母親扶養費3,003元後，已無
    餘額，是聲請人陳稱其收入無法負擔債務，堪可採信。依此
    ，聲請人之經濟狀況，確已達有不能清償之程度，而有更生
    之原因，及藉助更生制度調整其與債權人間之權利義務關係
    而重建其經濟生活之必要。
四、綜上，依債務人之收入財產及必要生活支出之情形，已達有
    不能清償之程度；債務人係一般消費者，未曾從事營業，其
    無擔保或無優先權之本金及利息債務總額未逾12,000,000元
    ，亦曾踐行前置調解程序而調解不成立，復未經法院裁定開
    始清算程序或宣告破產，又無消債條例第6條第3項、第8條
    或第46條各款所定應駁回更生聲請之事由存在，債務人聲請
    本件更生，應予准許，爰裁定如主文所示。
中    華    民    國    111    年    2    月   17    日
                  民事第一庭    法  官　盧亨龍
以上正本係照原本作成。
本裁定不得抗告。
本裁定已於民國111年2月17日下午4時公告。　
中　　華　　民　　國　　111 　年　　2 　　月　　17　　日
                               書記官  謝婷婷